臺灣新竹地方法院民事簡易判決
110年度竹北簡字第536號
原      告  劉曉眉  
            王信榮  
被      告  游翔竣  
上列當事人間確認本票債權不存在事件，本院於民國111年4月6
日言詞辯論終結，判決如下：
    主  文
原告之訴駁回。
訴訟費用新臺幣肆萬參仟參佰柒拾貳元由原告負擔。
    事實及理由
一、原告王信榮經合法通知，未於言詞辯論期日到場，核無民事
    訴訟法第386條所列各款情形，爰依被告之聲請，依同法第4
    36條第2項、第385條第1項前段規定，准由其一造辯論而為
    判決。
二、確認之訴非原告有即受確認判決之法律上利益者，不得提起
    。所謂即受確認判決之法律上利益，係指法律關係之存否不
    明確，致原告在法律上之地位有不安之狀態存在，且此種不
    安之狀態，能以本件確認判決將之除去者而言，最高法院52
    年台上字第1240號判例意旨參見。查，被告就其執有如本判
    決附表所示之3紙本票（下合併稱系爭本票），聲請本院110
    年度票字第590號民事裁定獲准予強制執行，兩造就系爭本
    票債權請求權存在與否發生爭執，原告在私法上之地位有不
    安之狀態，且得以本件確認判決加以除去，原告提起本件訴
    訟有確認利益。
三、原告主張：系爭本票擔保被告新臺幣（下同）500萬元消費
    借貸債權，因原告業已給付428萬元，僅剩72萬元未清償，
    依民事訴訟法第247條提起本件訴訟，聲明：確認被告所持
    有系爭本票，對原告超過72萬元之債權全部不存在。
四、被告則以：原告夫婦2人經營當鋪，向被告借款500萬元，約
    定每月利息10萬元，兩造並未講好每月僅需攤還本金，而且
    都是被告請原告匯錢，原告才肯給付不足額之利息，原告惡
    意倒債，其訴無理由等語，資為抗辯，爰答辯之訴如主文所
    示。
五、按，發票人對於票據之真正並不爭執，而主張票款已因清償
    抵銷等原因而消滅者，即應由發票人負舉證責任，最高法院
    93年度台上字第2254號判決意旨參見。次按，清償人所提出
    之給付，應先抵充費用，次充利息，次充原本，民法第323
    條前段定有明文。又債務人對於同一債權人負有原本及利息
    數宗債務，苟其給付不足清償全部債務，除經債權人同意，
    得先充原本後充利息外，應先充利息後充原本，不許債務人
    僅以一方之意思予以變更，最高法院105年度台上字第205號
    判決意旨參見。所謂應先抵充之利息，係僅指未超過法定利
    率限制之利息而言，至超過法定利率限制之利息，民法第20
    5條既規定債權人無請求權，自難謂包含在內，亦不得執該
    規定，謂債務人就其約定超過法定利率限制之利息，已為任
    意給付，最高法院108年度台上字第585號判決意旨參見。約
    定利率，超過週年16％者，超過部分之約定，無效，修正後
    民法第205條定有明文，上開條文於110年7月20日施行生效
    ，復依民法債編施行法第10條之1規定，該條文於修正施行
    前已約定，而於修正施行後發生之利息債務亦有適用。
六、查：
（一）兩造為系爭本票之直接前、後手，且據原告劉曉眉在庭稱
      ：「（請問本件是王先生和劉小姐向被告借款500萬元？
      ）對。（請問借款500萬元，債權人也就是被告有沒有全
      數交給債務人，也就是原告2人？）有的，借給當鋪的客
      戶，當鋪是我和前夫王先生和另外一個股東經營。（借錢
      總是有約定利息，不可能無息借款？）我借款利息年息24
      分利息，1個月利息要付款10萬元」，此與被告表示：「
      當初他們夫妻經營當鋪，我是向銀行貸款借給他們，當初
      有言明利息，500萬元本金，每個月支付10萬元」（見本
      院卷第209〜210頁筆錄），二者互核相符，可知系爭本票
      所擔保為500萬元本金、每月利息10萬元之借款（下稱系
      爭借款），於兩造間確有借貸意思表示合致及借款已交付
      之事實。
（二）原告主張消費借貸法律關係業已清償事實，依前述說明應
      由原告負舉證責任，此節雖經原告劉曉眉在庭稱：「（起
      訴狀所附表格，也就是本院卷第9〜11頁，自稱已經還款共
      428萬元，提示各該頁，這個是利息還是本金？）本金。
      客戶過世之後，我和我先生去游先生家裡情商，我和游先
      生說這錢是客戶用的錢，擔保品現在游先生保管，是古董
      ，因為客戶已經過世，游先生表示那是他貸款的，要還本
      金利息就不算，我有LINE對話，我有附卷給法官。以前是
      因為客戶付的利息拿10萬元給游先生，客戶過世了，本金
      我概括承受，我來賠，目前沒有收入，剛開始每個月匯款
      4萬元給游先生，到第三年開始每個月匯款7萬，總共匯款
      428萬元」（見本院卷第210頁筆錄），然經本院檢視原告
      提出之LINE對話紀錄其內容（見本院卷第12〜140頁），通
      篇未曾有原告僅需清償500萬元本金之合意，甚至根據下
      述摘要之部分對話紀錄，已足證明被告僅是給予原告緩期
      或較低清償金額之基礎事實：
　 1、「被告：你們跟我說1年後每月12萬元，後來再1年我不是
      給你們時間嗎？原告劉曉眉：有賺錢時我每個月準時付利
      息給你，那是應該的，但是現在不但沒利息收入，連本金
      都給人倒了。被告：你們跟客戶我沒參與。原告劉曉眉：
      別人倒我沒關係，我會負起責任將本金攤還給你，但是你
      要這樣利上加利，我真的無能為力。被告：只是找你們談
      而已，我沒利上加利，我不是那種人，我加過嗎？」（見
      本院卷第26〜27頁）。
　 2、「被告：每個月要還的金額不是7萬，是10〜12萬元，時間
      已經快3年了，拜託。前面4萬，後面這幾個月你們匯7萬
      也是有差距，這樣還要還到何時？」（見本院卷第44頁）
      。」
　 3、「原告劉曉眉：游董7萬匯好了，你再查一下。被告：鋼
      嫂，我都提早通知妳，可以麻煩妳準時一點讓我方便好嗎
      ？謝謝。下次金額可以開始匯10萬了嗎？電話不要封鎖我
      ，賴也要回我一下，可以嗎？」（見本院卷第72頁）。
　 4、「被告：這個月可以還到10萬了吧？這樣比較快還完，我
      也需要用錢，可以嗎，謝謝。原告劉曉眉：游董，7萬匯
      好了，你再查一下」（見本院卷第87頁）。
　 5、「原告劉曉眉：游董，7萬匯好了，你查證謝謝。被告：
      可以再次拜託妳，準時給我好嗎？已經10號了，電話從來
      不曾接，現在連賴也不看，簡訊也不理、不回，每個月為
      了這錢，搞到我亂七八糟…」（見本院卷第108頁）。
（三）原告並未證明被告業已同意原告可先行抵充本金而為清償
      ，且經被告抗辯：根據前述摘要對話紀錄第1點，利息以
      外的2萬元即是希望原告攤還本金，從原告整理的資料中
      ，可以看出從來沒有兌現過等語在卷（見本院卷第236頁
      被告書狀），則原告自行將每月給付2〜7萬元不等之金額
      曲解為清償本金之用，當屬無據。再者，系爭借款本金50
      0萬元，約定每月給付10萬元利息（每月利率2％，年息24％
      ），於110年7月19日以前約定利率受法定最高20％限制【5
      00萬0.2＝100萬元（每年利息），每月需繳付利息約8萬3
      ,333元】，於110年7月20日以後受法定最高16％限制【500
      萬0.16＝80萬元（每年利息），每月需繳付利息約6萬6,6
      67元】，即令假設依原告起訴狀附表所謂428萬元之還款
      金額，104〜110年每年歷年依序還款12萬元（期數1〜3，4
      萬元3）、64萬元（期數4〜19，4萬元16）、44萬元（期
      數20〜30，4萬元11）、84萬元（期數31〜42，7萬元12）
      、84萬元（期數43〜54，7萬元12）、84萬元（期數55〜66
      ，7萬元12）、56萬元【7萬元（110年1月11日至7月16日
      ，期數67〜73）7＋5萬元（110年9月，期數74）＋2萬元（1
      10年10月，期數75）】，此等應先抵充之利息給付均未超
      過法律利率限制，是無從抵充系爭借款本金。
七、綜上，系爭本票為原告共同簽發用以擔保系爭借款，原告迄
    今給付僅能先抵充部分利息而全然不及於本金，系爭借款未
    清償完畢，被告持有系爭本票之票據債權未消滅。從而，原
    告訴請確認被告持有系爭本票對原告超過72萬元之債權全部
    不存在，其訴為無理由，應予駁回。
八、本件判決基礎已臻明確，當事人其餘所提出之攻擊防禦方法
    暨訴訟資料，經核與判決基礎不生影響，爰不一一論、駁，
    附此敘明。　　　　
據上論結，本件原告之訴為無理由，依民事訴訟法第78條，判決
如主文。
中　　華　　民　　國　　111 　年　　5 　　月　　4 　　日
                  竹北簡易庭  法　官　周美玲
以上正本係照原本作成。
原告如對本判決上訴，須於判決送達後20日內向本院提出上訴狀
，應一併繳納上訴審裁判費暨添具繕本1件，同時繳納第二審上
訴費用新臺幣6萬5,058元。　　　　　　　　　
中　　華　　民　　國　　111 　年　　5 　　月　　4 　　日
                              書記官　楊  霽　　　  
附表：111年度竹北簡字第536號      編號 發票日（民國） 票面金額（新台幣） 到期日 利息起算日 年利率（至清償日止） 001 103年6月13日 900,000元 未記載 110年10月14日 6％ 002 103年6月24日 1,100,000元 未記載 110年10月14日 6％ 003 103年9月1日 3,000,000元 未記載 110年10月14日 6％